臺灣臺中地方法院刑事判決　　　　　　　96年度訴字第3026號
公　訴　人　臺灣臺中地方法院檢察署檢察官
被　　　告　甲○○　原名李文.
上列被告因搶奪案件，經檢察官提起公訴（96年度偵字第19898
號），本院合議庭裁定由受命法官獨任進行簡式審判程序，判決
如下：
    主    文
甲○○意圖為自己不法之所有，而搶奪他人之動產，處有期徒刑
陸月，如易科罰金，以新臺幣壹仟元折算壹日。
    犯罪事實
一、甲○○於民國96年8 月19日上午11時10分許，行經臺中市○
    ○區○○路81號前，見乙○○所駕駛車號C3－6486號自用小
    貨車載運魚貨至該處訪友，引擎未熄火及鑰匙未取出，即下
    車至上開自用小貨車副駕駛座車門旁與友人聊天之際，竟基
    於意圖為自己不法所有之犯意，於同日上午11時11分許，趁
    乙○○不及防備之際，徒手開啟車門坐上駕駛座，乙○○聽
    見車門開啟之聲音，及經朋友出聲警示，旋即打開副駕駛座
    之車門欲攔阻，詎料甲○○與乙○○對望後，仍踩油門駛離
    現場，致拉著副駕駛座車門把手之乙○○隨著該自用小貨車
    追趕，因而沿臺中市○○路方向奔跑約10餘公尺，並同時大
    聲追呼抓賊，嗣因乙○○無力抓住車門把手方為鬆手，甲○
    ○即以此方式搶得該車後，隨即將該車棄置於臺中市○○路
    永新南2 弄40號前（已由乙○○領回），並徒步往臺中市○
    ○路方向逃逸。嗣經乙○○報案後，警方於同日上午11時40
    分許，在臺中市○○區○○路561 號前將甲○○逮捕。
二、案經臺中市警察局第六分局移送臺灣臺中地方法院檢察署檢
    察官偵查起訴。
    理    由
一、上開事實，業據被告甲○○於警詢、偵訊中、本院準備程序
    及本院審理時坦認不諱，核與證人即被害人乙○○於警詢及
    偵查中證述遭搶奪之情節相符，並有贓物認領保管單、臺中
    市警察局車輛協尋電腦輸入單、臺中市警察局車輛尋獲電腦
    輸入單、現場圖、臺中市警察局第六分局西屯派出所受理各
    類案件紀錄表、臺中市警察局第六分局西屯派出所受理刑事
    案件報案三聯單各1 張、小貨車照片2 張附卷可稽。足證被
    告之自白與事實相符，應堪採信，本件事證明確，被告之犯
    行，應堪認定。
二、按刑法第329 條之規定旨在以刑罰之手段，保障人民之身體
    自由、人身安全及財產權，免受他人非法之侵害，以實現憲
    法第8 條、第22條及第15條規定之意旨。立法者就竊盜或搶
    奪而當場施以強暴、脅迫者，僅列舉防護贓物、脫免逮捕或
    湮滅罪證三種經常導致強暴、脅迫行為之具體事由，係選擇
    對身體自由與人身安全較為危險之情形，視為與強盜行為相
    同，而予以重罰。至於僅將上開情形之竊盜罪與搶奪罪擬制
    為強盜罪，乃因其他財產犯罪，其取財行為與強暴、脅迫行
    為間鮮有時空之緊密連接關係，故上開規定尚未逾越立法者
    合理之自由形成範圍，難謂係就相同事物為不合理之差別對
    待。經該規定擬制為強盜罪之強暴、脅迫構成要件行為，乃
    指達於使人難以抗拒之程度者而言是與強盜罪同其法定刑，
    尚未違背罪刑相當原則，與憲法第23條比例原則之意旨並無
    不符（司法院大法官會議解釋第630 號可資參照）。依此解
    釋之意旨構成刑法329 條準強盜罪之構成要件為竊盜或搶奪
    ，因防護贓物、脫免逮捕或湮滅罪證，而當場施以強暴脅迫
    須達於使人難以抗拒之程度者亦明。經查：本件被害人乙○
    ○為阻止被告將其所有上述自用小貨車開走，而自行緊握副
    駕駛座車門把手阻止，而跟隨該車奔跑10餘公尺，嗣無法阻
    止方為鬆手一節，業據證人即被害人乙○○於警詢及偵查中
    證述明確（見警卷第7 頁、偵查卷第18頁），足見被告雖為
    搶奪該車而不顧被害人緊握車門追趕之阻止，而仍然加速將
    該車開走，惟此加速駛離之行為，僅係達成搶奪行為之延續
    ，除此以外，被告並未對被害人有何施以強暴、脅迫之不法
    行為，至使被害人難以抗拒之程度，故依上開說明被告之行
    為，僅構成竊盜罪，而與準強盜罪之構成要件有間，附此敘
    明。
三、按搶奪罪之性質，係乘人不備而掠取之，故須用不法之腕力
    ，自財物所持人支配範圍內，移轉於自己之所持，方與該項
    罪質相符。若財物所持人事實上業已喪失財物之所持，從而
    不法領得者，則僅能成立他罪，而非可指為搶奪（最高法院
    19年上字第533 號判例可資參照）。本件被害人乙○○雖在
    其所有自用小貨車副駕駛座車門旁與友人聊天時，未將該車
    之引擎未熄火，並將鑰匙未取下，但其身處車門旁，隨時注
    意該車之動態，以致被告開啟車門時立即發現被告之搶奪犯
    行，顯見該車仍然在其實力支配範圍內無疑。故被告趁被害
    人與友人聊天，不及防備之際，搶奪該車之犯行。核其所為
    ，係犯刑法第325 條第1 項之搶奪罪。爰審被告年輕力壯，
    不思努力工作，賺取生活所需，竟趁機搶奪被害人乙○○所
    有之自用小貨車，影響社會治安及民眾財產安全，惟念及被
    告僅係國中肄業，其父母親分別患有輕、中度智能障礙，母
    親甫於96年8 月1 日因病身故，姊姊患有極重度智能障礙，
    祖母患有混合性聽障，其與妻子離異後，尚需獨自照顧二名
    年幼子女，且被告為家中唯一經濟來源，因經濟困宭，一時
    貪念而觸法，案發後該車已由被害人領回，並與被害人和解
    ，賠償其所受之損失等情，分別有中華民國身心障礙手冊影
    本3 張、戶籍謄本影本2 張、光田綜合醫院診斷證明書、洪
    宗鄰醫院死亡證明書、和解書各1 紙在卷可稽（見本院卷第
    21頁至第36頁），及被告坦承犯行，態度良好等一切情狀，
    爰量處如主文所示之刑，並諭知易科罰金之折算標準，以示
    懲儆。公訴檢察官雖對被告求處不得易科罰金之刑度，惟本
    院於考量被告家庭狀況、犯罪所生之損害、事後賠償被害人
    之損失、被告為家中唯一經濟來源，若令其入監服刑，將使
    其家中老幼，頓失依靠，影響重大等情狀，認對被告處予主
    文所示之刑罰，已足生懲儆之效，檢察官具體求刑之刑度稍
    嫌過重，併予敘明。
據上論斷，應依刑事訴訟法第273條之1第1項、第299條第1項前
段，刑法第325 條第1 項、第41條第1 項前段，刑法施行法第1
之1 條第1 項、第2 項前段，判決如主文。
本案經檢察官丙○○到庭執行職務。
中　　華　　民　　國　　96　　年　　10　　月　　4 　　日
                  刑事第一法庭    法  官  楊萬益
上正本證明與原本無異。
如不服本判決，應於收送達後10日內向本院提出上訴書狀（應敘
述具體理由並附繕本）。
上訴書狀如未敘述理由，應於上訴期間屆滿後20日內補提理由書
於本院。
                                  書記官  薛淑玲
中　　華　　民　　國　　96　　年　　10　　月　　4 　　日
附錄論罪科刑法條
刑法第325條
意圖為自己或第三人不法之所有，而搶奪他人之動產者，處六月
以上五年以下有期徒刑。
因而致人於死者，處無期徒刑或七年以上有期徒刑，致重傷者，
處三年以上十年以下有期徒刑。
第一項之未遂犯罰之。
